【裁判字號】    99,抗,963
【裁判日期】    991101
【裁判案由】    聲請定其應執行刑
【裁判全文】
臺灣高等法院臺中分院刑事裁定           99年度抗字第963號
抗  告  人
即受 刑 人  甲○○
上列抗告人因聲請定應執行刑案件，不服臺灣苗栗地方法院中華
民國九十九年九月十六日九十九年度聲字第五六五號裁定，提起
抗告，本院裁定如下：
    主  文
原裁定撤銷，發回臺灣苗栗地方法院。
    理  由
一、抗告意旨詳如附件二抗告狀影本內容所載。
二、按數罪併罰，有二裁判以上者，依刑法第五十一條規定，定
    其應執行刑；數罪併罰，分別宣告其罪之刑，依下列各款定
    其應執行者，宣告多數有期徒刑者，於各刑中之最長期以上
    ，各刑合併之刑期以下，定其刑期，但不得逾三十年，刑法
    第五十三條、第五十一條第五款分別定有明文。又按，執行
    刑之量定，係事實審法院之職權，本有自由裁量之餘地，原
    裁定所定執行刑，倘未逾法定刑範圍，亦無明顯違背正義，
    要難指摘為不當（最高法院九十五年度臺抗字第五四九號裁
    定意旨參照）。再按，法律上屬於自由裁量之事項，尚非概
    無法律性之拘束，在法律上有其外部性界限及內部性界限，
    前者法律之具體規定，使法院得以具體選擇為適當裁判，此
    為自由裁量之外部性界限。後者法院為自由裁量時，應考量
    法律之目的，法律秩序之理念所在，此為自由裁量之內部性
    界限。法院為裁判時，二者均不得有所踰越。在數罪併罰而
    有二裁判以上者，應定其應執行刑之案件，法院所為刑之酌
    定，固屬自由裁量事項，然對於前揭外部性界限及內部性界
    限，仍均應受其拘束（最高法院九十年度臺抗字第一０六號
    判決、九十二年度臺非字第三一九號、九十三年度臺非字第
    一九二號、九十四年度臺非字第二十一號、九十四年度臺非
    字第二三三號、九十七年度臺抗字第三九三號判決意旨可資
    參照）。而此所謂外部界限係指刑法第五十一條第五款所定
    事由，內部界限則指前裁定所確定之應執行刑。
三、經查：本件原裁定（詳附件一）以抗告人即受刑人（下稱抗
    告人）甲○○先後犯如附件一後附所列各罪，分別經臺灣苗
    栗地方法院及本院判決判處如附件一編號１號至９號所示之
    刑，有各該刑事判決在卷可稽，附件一所示之罪既符合刑法
    第五十條數罪併罰之規定，依刑法第五十一條第五款之規定
    ，應於各刑中最長期之有期徒刑二年以上、各刑合併之有期
    徒刑以下定其刑期，經檢察官聲請原審法院裁定定其應執行
    刑，原法院定其應執行刑為有期徒刑六年六月，有臺灣苗栗
    地方法院九十九年度聲字第五六五號裁定在卷可稽。惟以：
    檢察官原本所聲請定應執行刑之各罪，在附件一編號２號所
    示之詐欺罪，其有期徒刑為五月，應係論以三次詐欺罪（見
    臺灣苗栗地方法院九十七年度訴字第七三０號判決，亦判決
    三個詐欺取財罪），檢察官竟漏為載明，則無從與附件一編
    號１號所示之罪於臺灣苗栗地方法院九十七年度訴字第七三
    ０號判決中定抗告人應執行刑為一年六月，且於本件定應執
    行刑案件亦有害法院對於前揭最高法院所指外部性界限及內
    部性界限所為應執行刑之酌定。再者，檢察官原本聲請書附
    表一編號７、８所示之罪，其犯罪時間為九十八年三月二十
    九日，係在附件一部分其他犯罪判決確定後所犯之罪，不符
    合刑法第五十條裁判確定前犯數罪之規定，是不在本件數罪
    併罰之列，無從一併定其應執行刑，因而檢察官更正其聲請
    書，已刪除原本聲請書附表一編號７、８之罪（見臺灣苗栗
    地方法院九十九年聲字第五六五號卷第二十二頁至二十五頁
    ）。從而，觀諸本件檢察官更正聲請書僅載詐欺罪一次，疏
    漏為記載該罪其餘二次，而原裁定就附件一編號２號亦僅載
    明該詐欺罪為一次，顯有疏漏，其裁定准許定其應執行刑，
    於法顯有違誤。抗告人其抗告意旨所指原裁定有違反外部性
    界限及內部性界限等情難認無理由，是以原裁定既有上開可
    議之處，其裁定即屬不能維持，應由本院予以撤銷，發回臺
    灣苗栗地方法院，期能更為翔實處理，以符法制。至於易服
    勞役之折算標準部分，並非於檢察官聲請意旨之範圍中，除
    法律另有規定外，法院要無另就檢察官未聲請範圍併予審酌
    餘地，此乃刑事訴訟法採不告不理原則之當然結果，併此敘
    明。
四、據上論斷，應依刑事訴訟法第四百十三條，裁定如主文。
中    華    民    國    99    年    11    月     1    日
            刑事第三庭    審判長法  官  王  增  瑜
                                法  官  唐  光  義
                                法  官  曾  佩  琦
以上正本證明與原本無異。
如不服本裁定，得於收受送達後五日內向本院提出抗告書狀（須
附繕本）。
                                      書記官  陳 玫 伶
中    華    民    國    99    年    11    月     1    日

司法院資訊處製作；財團法人民間司法改革基金會備份。
